---
title: "Introduction to DLMs and DLNMs"
author: "방태모"
institute: "가천대 길병원 G-ABC"
date: "2021-06-21"
output:
  xaringan::moon_reader:
    css: xaringan-themer.css
    lib_dir: libs
    seal: false
    nature:
      highlightStyle: github
      highlightLines: true
      countIncrementalSlides: false
      ratio: "16:9"
    includes:
      after_body: insert-logo.html
---

```{r xaringan-themer, include = FALSE}
library(xaringan)
library(xaringanthemer)
style_mono_accent(
  base_color = "#23395b",
  header_font_google = google_font("Noto Serif KR", "600"),
  text_font_google   = google_font("Noto Serif KR", "300"),
  code_font_google   = google_font("IBM Plex Mono")
)
```

class: title-slide, center, middle
# `r rmarkdown::metadata$title`
----
#### `r rmarkdown::metadata$institute`
#### `r rmarkdown::metadata$author`
#### `r rmarkdown::metadata$date`

---
# 목차

<br>

<span style="font-size: 1.5em"> 1 Introduction </span>

<br>

<span style="font-size: 1.5em"> 2 모형식 소개 </span>

<br>

<span style="font-size: 1.5em"> 3 기대 결과 </span>

---
class: title-slide, center, middle

# 1 Introduction

---
# 1 Introduction


* DLMs과 DLNMs은 **시계열 회귀모형**에 속함
  + 시계열을 여러 시계열들로 모형화하는데, **같은 시점**뿐만이 아닌 **이전 시점**의 값도 포함시켜 모델링
  + 시간에 **지연되는(delayed) 효과** 반영 가능

* DLNMs는 DLMs을 **비선형으로 확장**시킨 모형에 해당
  + $X$들의 비선형적 효과까지 반영함으로써 좀 더 **유연한(flexible) 적합**을 가능하게 해줌

* 이러한 두 모형이 가장 많이 사용되는 도메인은 바로 **생태학적 연구 영역**
  + **환경적 요인(stressor)**들로 어떤 outcome을 모델링하고자 할 때
  + 특정 예측변수 $X$(**exposure**)의 효과는 관측 시점 당시 뿐만이 아닌 **시간에 지연되는(delayed) 효과**가 빈번히 존재
  + 이러한 상황에 **DLMs**과 **DLNMs**은 **꼭 필요로 되는 모형**
  
---
class: title-slide, center, middle

# 2 모형식 소개

---
# 2 모형식 소개
* 길이 $n$( $t=1, \cdots, n$ )인 시계열 $Y$를 **1개의 exposure**, **1개의 covariate**로 모델링(lag = 1까지 고려)
* **Distributed lag non-linear models**
$$g( \mu_t ) = \alpha + s_1(x_{t}; {\boldsymbol{\beta}_1}) + s_2(x_{t-1}; {\boldsymbol{\beta}_2}) + \gamma u_t,$$
  + 여기서 $\mu \equiv E(Y)$, $g$는 **단조 연결 함수(monotonic link function)**
  <!-- + covariate으로 **휴일 효과(holiday effects)** 또한 반영 가능 -->
  <!-- + **시간(time)**을 모형에 포함시킴으로써 **추세**, **계절성** 반영 가능 -->
  + **시계열 회귀**를 이용해 **환경 요인에 관한 연구** 수행 시, 대부분 outcome은 **count data**에 해당
  + 여기서 $s$는 **기저 함수(basis function)**
  + **예측변수 $X$의 공간**과 ** $X$의 lag dimension에서의 공간**에 따른 outcome과의 관계를 **동시에** 표현
  + 이를 **교차 기저(cross-basis)**라고 칭함
  + 교차 기저를 정의함으로써 $X$가 $Y$에 미치는 **효과 및 지연 효과**를 동시에 선형 또는 비선형으로 모델링
  + $s_1$, $s_2$를 단순 선형 회귀, 2차 다항회귀(polynomial regression)에 관한 함수로 설정시:
$$s_1(x_{t}; \beta_1) = \beta_{1} x_{t}, \ \  s_2(x_{t-1}; {\boldsymbol{\beta}_2}) = \beta_{21} x_{t-1} + \beta_{22} x^2_{t-1}$$
$$s_1(x_{t}; {\boldsymbol{\beta}_1}) = \beta_{11} x_{t} + \beta_{12} x^2_{t}, \ \  s_2(x_{t-1}; \beta_2) = \beta_{2} x_{t-1}$$
  
---

class: title-slide, center, middle

# 3 기대 결과

---
# 3 기대 결과
* 1987-2000년까지 시카고의 **일별 사망자 수**를 **기온**을 예측변수( $X$ )로 **DLNMs**을 이용해 모델링
* **기온 및 지연에 따른 RR 값의 변화**를 표현한 그림:
  <!-- + 과산포 포아송 분포를 가정 -->
```{r , echo = FALSE, fig.align = "center", out.width = "30%", message = FALSE, dev = "svg"}
library(tidyverse)
library(dlnm)
library(splines)
library(stringr)
library(lubridate)
cb3_pm <- crossbasis(chicagoNMMAPS %>% pull(pm10), lag = 1, argvar = list(fun = "lin"),
                     arglag = list(fun = "strata"))
varknots <- equalknots(chicagoNMMAPS %>% pull(temp), fun = "bs", df = 5, degree = 2)
lagknots <- logknots(x = 30, nk = 3) # x means maximum lag, nk is a number of knots or cut-offs
cb3_temp <- crossbasis(chicagoNMMAPS %>% pull(temp), lag = 30,
                       argvar = list(fun = "bs", knots = varknots),
                       arglag = list(knots = lagknots))
mod_dlnm <- glm(death ~ cb3_pm + cb3_temp + ns(time, 7*14) + dow,
                family = quasipoisson(), chicagoNMMAPS)
pred3_temp <- crosspred(cb3_temp, mod_dlnm, cen = 21, by = 1)
plot(pred3_temp, xlab = "Temperature", zlab = "RR", theta = 210, phi = 30, lphi = 100)
```
  + **RR**의 추정은 **21°C(reference value)**를 기준으로 이루어짐
  + **기온이 낮은** 경우 **2~3일의 지연효과(lag 2~3)**에서 사망의 RR이 피크에 도달
  + **기온이 높은** 경우 **지연 효과 없이 거의 즉시** 사망의 RR이 피크에 도달
  + **높은 기온에서 2~3일 정도의 지연효과**가 발생 시, 사망의 RR이 **가장 높아 보임**

---
# 3 기대 결과
* **predictor-specific(-20°C, 0°C, 27°C, 33°C) lag-response** 곡선
```{r , echo = FALSE, fig.align = "center", out.width = "40%", message = FALSE, dev = "svg"}
plot(pred3_temp, "slices", var = -20, ci="n", col=2, ylim=c(0.95,1.25), lwd = 1.5, ylab = "RR")
for(i in 1:3) lines(pred3_temp, "slices", var=c(0, 27, 33)[i], col=i+2, lwd=1.5)
legend("topright",paste("Temperature =",c(-20, 0, 27, 33)), col=2:5, lwd=1.5)
```

---
# 3 기대 결과
* **lag-specific(0, 5) predictor-response** 곡선
```{r , echo = FALSE, fig.align = "center", out.width = "40%", message = FALSE, dev = "svg"}
plot(pred3_temp, "slices", lag=c(0,5), col = 4, ci.arg = list(density=40,col=grey(0.7)), 
     ylab = "RR", xlab = "Temperature")
```

---
# 3 기대 결과
* **Overall cumulative association**
  + **lag 30까지의 지연효과**를 누적
  + 즉, 기온에 따른 **전반적인 상대위험도**를 나타냄
```{r , echo = FALSE, fig.align = "center", out.width = "40%", message = FALSE, dev = "svg"}
plot(pred3_temp, "overall", col = 4, ci.arg = list(density=40,col=grey(0.7)), 
     ylab = "RR", xlab = "Temperature")
```

---
class: title-slide, center, middle

# References

---

# References

[1] Gasparrini, Antonio, Benedict Armstrong, and M.G. Kenward. “Distributed Lag Non-Linear Models.” Statistics in Medicine 29 (September 20, 2010): 2224–34. https://doi.org/10.1002/sim.3940.

[2] Gasparrini, Antonio. “Distributed Lag Linear and Non-Linear Models in R: The Package Dlnm.” Journal of Statistical Software 43 (July 1, 2011): 1–20. https://doi.org/10.18637/jss.v043.i08.

---

class: title-slide 

# Thanks!

.pull-right[.pull-down[

<a href="mailto:favorite@kakao.com">
.white[`r icons::fontawesome("paper-plane")` favorite@kakao.com]
</a>

<a href="https://github.com/be-favorite">
.white[`r icons::fontawesome("github")` @be-favorite]
</a>

<a href="https://twitter.com/TaemoBang">
.white[`r icons::fontawesome("twitter")` @TaemoBang]
</a>

<a href="https://github.com/be-favorite/Presentation_archive">
.white[`r icons::fontawesome("link")` Presentation archive]
</a>

<br><br><br>

]]